【裁判字號】    89,交訴,57
【裁判日期】    891130
【裁判案由】    業務過失致死
【裁判全文】
臺灣嘉義地方法院刑事判決                          八十九年度交訴字第五七號
    公  訴  人  臺灣嘉義地方法院檢察署檢察官
    被      告  丁○○
右列被告因業務過失致死案件，經檢察官提起公訴（八十九年度偵字第三二三一號）
及移送併辦（八十九年度偵字第三七○七號），本院判決如左︰
    主  文
丁○○從事業務之人，因業務上之過失致人於死，處有期徒刑壹年。
    事  實
一、丁○○受僱於高雄縣岡山里鐵路巷二十七號「源福汽車貨運行」，擔任貨車司機
    ，為從事駕駛業務之人。於民國八十九年三月二十二日十五時許，駕駛車牌號碼
    ＪＭ─六一一號營業大貨車，沿嘉義縣六腳鄉○○村○○道路，由南往北方向行
    駛，途經塗師村與潭墘村路口，理應注意車輛行駛時，駕駛人應注意車前狀況，
    隨時採取必要之安全措施及車輛行至無號誌之交岔路口，支線道應暫停讓幹線道
    車先行。而依當時情形，又無不能注意之情事，竟疏於注意，遂於通過上開交岔
    路口時，適有陳瑞麟駕駛車牌號碼ＳＤ─五三六六號自小客車，搭載其妻丙○○
    ○，沿一六六線公路，由西往東方向行駛，至上開交岔路口，亦疏未注意，減速
    慢行，該自小客車車頭撞及營業大貨車之左側車身，致陳瑞麟顱內出血，經送醫
    後不治死亡，丙○○○則受有腦挫傷、右肱骨骨折、右骨骨折及呼吸衰竭等傷害
    。丁○○於肇事後，未被有偵查犯罪職權之公務員發覺前，向警員坦承其駕車肇
    事，並依法接受裁判。
二、案經陳瑞麟之女乙○○及丙○○○訴由臺灣嘉義地方法院檢察署檢察官偵查起訴
    。
    理  由
一、右揭時地發生車禍肇事致陳瑞麟死亡及丙○○○受傷之事實，業據被告丁○○坦
    承不諱，核與告訴人乙○○、丙○○○指訴之情節相符，並有道路交通事故調查
    報告表一紙及現場照片十四幀附卷可稽。又被害人陳瑞麟因此受傷死亡，亦經臺
    灣嘉義地方法院檢察署檢察官督同檢驗員相驗屬實，製有相驗筆錄、相驗屍體證
    明書、驗斷書在卷可憑；告訴人丙○○○受有腦挫傷、右肱骨骨折、右股骨骨折
    及呼吸衰竭等傷害，有長庚紀念醫院診斷證明書一紙附卷可稽。
二、按車輛行駛時，駕駛人應注意車前狀況，隨時採取必要之安全措施；又車輛行至
    無號誌之交岔路口，支線道應暫停讓幹線道車先行。道路交通安全規則第九十四
    條第三項、第一百零二條第一項第二款各定有明文。而依上揭道路交通事故調查
    報告表所示，當時天候晴、日間自然光線、路面乾燥無缺陷，足見被告並無不能
    注意之情事，竟疏未注意，行經嘉義縣六腳鄉○○村○○道路為支線道，經過塗
    師村尋潭墘村路口，未暫停讓行駛於幹線車道由陳瑞麟駕駛之自小客車先行，因
    而肇事，其有過失至明。本件經台灣省嘉雲區車輛行車事故鑑定委員會鑑定，亦
    認為：「一、丁○○駕駛營大貨車，行經無號誌交岔路口，支線道車未暫停讓幹
    線道車先行，為肇事主因。二、陳瑞麟駕駛自小客車，行經無號誌交岔路口，未
    減速慢行，為肇事次因」，有該委員會八十九年五月十日嘉鑑字第八九○三二八
    號鑑定意見書附卷稽。雖被害人陳瑞麟駕駛自小客車通過該無號誌路口時，亦未
    依道路交通安全規則第九十三條第一項第四款之規定，減速慢行，其於本件車禍
    之發生亦同有過失，然不能因此解免被告之過失責任。綜上所述，被告確有上述
    過失犯行，且被告過失駕駛行為，核與被害人陳瑞麟死亡及丙○○○受傷間，具
    有相當因果關係，事證明確，被告之犯行洵堪認定。
三、查被告係福源汽車貨運行大貨車司機，此據其供明在卷，為從事駕駛業務之人，
    於執行業務中開車肇事，致陳瑞麟死亡及致丙○○○受傷，核其所為，應成立刑
    法第二百七十六條第二項及第二百八十四條第二項前段之罪。被告所犯業務過失
    致死罪與業務過失傷害罪係一行為觸犯二罪名，屬想像競合，應從一重處斷。被
    告上開業務過失致丙○○○受傷部分，雖未據檢察官提起公訴，然因此與業經起
    訴之業務過失致死犯行間，具有想像競合之裁判上一罪關係，為起訴效力所及，
    本院亦得予以審判，附此敘明。被告於肇事後，未被有偵查犯罪職權之公務員發
    覺前，向警員甲○○坦承其駕車肇事，並依法接受裁判之事實，業據甲○○證述
    明確，（詳本院八十九年八月八日訊問筆錄），為對於未發覺之罪自首而受裁判
    ，應減輕其刑。爰審酌被告之過失程度，所生之危害、肇事後之態度，及被害人
    陳瑞麟於本件車禍之發生，亦同有過失。與事後已與被害人家屬就業務過失致陳
    瑞麟死亡部分為民事和解，有嘉義市西區調解委員會調解筆錄在卷可稽，而就丙
    ○○○傷害部分未能達成和解及其他一切情狀，判處有期徒刑一年。
據上論斷，應依刑事訴訟法第二百九十九條第一項前段，刑法第二百七十六條第二項
、第二百八十四條第二項前段、第五十五條、第六十二條前段，罰金罰鍰提高標準條
例第一條前段，判決如主文。
本案經檢察官林俊良到庭執行職務。
中    華    民    國      八十九      年      十一      月      三十    日
                              臺灣嘉義地方法院刑事第二庭
                                  法  官  張    育    彰
右正本證明與原本無異。
如不服本判決，應於判決送達後十日內向本院提出上訴狀( 應附繕本 )。
中    華    民    國      八十九      年      十二      月     一       日
                                  書記官  馮    澤    文
附錄本判決論罪之法條：
刑法第二百七十六條第二項、第二百八十四條第二項前段
刑法第二百七十六條
因過失致人於死者，處二年以下有期徒刑、拘役或二千元以下罰金。
從事業務之人，因業務上之過失犯前項之罪者，處五年以下有期徒刑或拘役，得併科
三千元以下罰金。


司法院資訊處製作；財團法人民間司法改革基金會備份。
